臺灣高等法院刑事裁定　　　　　　　　　100年度抗字第454號
抗　告　人　李昭駿
選任辯護人　文　聞律師
　　　　　　許玉娟律師
上列抗告人即被告因偽造文書等案件，不服臺灣桃園地方法院10
0 年度訴字第75號，中華民國100 年4 月21日羈押裁定，提起抗
告，本院裁定如下：
    主  文
原裁定撤銷，發回臺灣桃園地方法院。
    理  由
一、原裁定略以：被告李昭駿（以下簡稱被告）因涉犯行使偽造
    私文書、戶籍法第75條第1 項、第2 項等罪嫌，犯罪嫌疑重
    大，被告雖坦承犯行，但就是否有偽刻印章及變造身分證影
    本，供述之內容與劉佩芙供述相左，而本件租屋依被告供述
    ，顯然與其無關，但竟然開車載他人到場，且劉佩芙明確供
    述變造的身分證係被告叫其隨身攜帶，顯然被告有以偽刻印
    章及行使變造身分證租屋之動機及行為，但就此重要之犯罪
    事實與劉佩芙之供述大相逕庭，而上開變造之身分證影本及
    偽刻之印章來源為何，被告堅不吐實，實難謂已坦承犯行，
    被告又供述永立公司內尚有負責人吳崇賢，民國100 年4 月
    21日並陳稱另有會計蔡靜，顯然上開偽刻之印章及變造之身
    分證影本，若非被告所為，是否另有共犯參與，被告自有勾
    串劉佩芙及其可能之共犯吳崇賢與蔡靜之虞，為確保日後審
    判程序之進行，及證據之真實，有收押之必要，應予收押並
    禁止接見通信等語，於100 年4 月21日以被告犯罪嫌疑重大
    ，符合刑事訴訟法第101 條第1 項第2 款之規定，非予羈押
    ，顯難進行審判而執行羈押，並禁止接見通信。
二、抗告意旨略以：被告就檢察官起訴之偽造文書等案件，業已
    全部認罪，核與共犯劉佩芙於偵、審中所供相符，並與被害
    人達成和解，全案事證已明，並無勾串共犯劉佩芙、證人吳
    崇賢、蔡靜之可能，原裁定羈押所據，業經本院100 年度抗
    字第396 號裁定認為尚不足構成羈押之理由；起訴事實並未
    將吳崇賢、吳靜認定為共犯，即難就檢察官起訴之事實認被
    告有何勾串可能共犯吳崇賢、蔡靜之虞，況被告就偽刻之印
    章及變造之身分證來源之供詞與劉佩芙雖有不一，然如何認
    定即被告所述為偽，進而羈押被告；而證人吳崇賢是否涉有
    竊盜、毀損、公共危險、是否到案，非法院於認定本件被告
    是否有羈押原因時所得審究，本案起訴迄今已有8 月，若認
    有對吳崇賢取證之必要，自應立即傳喚，何以遲至100 年5
    月12日始予傳喚，且吳崇賢未到庭之不利益，亦不得歸被告
    承受；又被告不知蔡靜與本案有何關聯，如何串證，為保人
    權，請求撤銷原審羈押之裁定等語。
三、按人民身體之自由應予保障，係憲法第8 條第1 項前段所明
    白揭櫫之基本人權，刑事保全程序雖為確保刑事訴訟程序順
    利進行，使國家刑罰權得以實現而設有羈押制度，衡諸實際
    ，羈押係拘束刑事被告之身體自由，並押置於一定處所，致
    與家庭、社會及職業生活隔離，非特於心理上造成嚴重打擊
    ，對名譽、信用等人格權之影響亦甚重大，乃干預身體自由
    最大之強制處分，自僅能作為保全程序之最後手段，允宜慎
    重從事；又按被告犯罪嫌疑重大而有事實足認為有湮滅、偽
    造、變造證據或勾串共犯或證人之虞者，依刑事訴訟法第10
    1 條第2 款，固得予以羈押，然所謂有串滅證據之虞，必須
    有具體客觀之事實，顯示被告有串證之可虞，並依據該相當
    之事實憑認被告若經釋放，確將肇致該證據保全之危險，並
    非漫無限制，祇須被告犯罪嫌疑重大，均可視為有串證之虞
    ，而概予羈押。
四、經查：（一）原審於100 年4 月21日訊問被告後，於該法院
    押票「羈押理由所依據之事實」一欄內，固以附件記載被告
    涉犯行使偽造私文書、戶籍法等罪嫌，犯罪嫌疑重大等情，
    惟未記載其所憑以認定被告犯罪嫌疑重大之具體事實，此部
    分押票之記載，核與刑事訴訟法第102 條令狀主義之規定不
    符。（二）被告就上開經起訴之偽造文書罪嫌之涉案情節，
    雖與同案被告劉佩芙所述相左，且被告雖曾口稱認罪，或一
    切坦白等語，然經原審詢問其與本案相關各節，如租屋所用
    變造身分證之來源等，其均否認知情或參與，未見其就起訴
    之偽造文書犯行有何坦認，所稱認罪等語，恐有出入。惟查
    ，維護刑事被告之防禦權，乃公平審判基礎之一，故刑事訴
    訟法設有陳述自由、辯明及辯解（辯護）權等規定，被告在
    訴訟過程中，對於被訴事實作答辯，要屬其防禦權之行使，
    事實審法院原得本於確信為適當斟酌，尚不能僅因被告否認
    或抗辯之內容與法院依職權認定之事實有所歧異或相反，作
    為羈押之理由；原裁定以劉佩芙之供述、被告開車載他人到
    場等情，認被告顯然有偽刻印章及行使變造身分證租屋之動
    機及行為，但被告所供與劉佩芙之供述大相逕庭，且對上開
    身分證及印章之來源堅不吐實等情，作為羈押理由之一，尚
    嫌無據。（三）又法院以刑事訴訟法第101 條第2 款之事由
    為羈押及禁見之裁定時，其目的在於保全證據，使訴訟程序
    得以順利進行；本件被告經起訴因擔任永利油品公司負責人
    ，將劉佩芙之照片黏貼於「張儷瑜」之國民身分證上，持以
    影印而變造，並偽刻「張儷瑜」之印章一枚，後與陳學銘、
    劉佩芙共同前往桃園縣大園鄉○○村○○街3 巷1 號租屋時
    ，由劉佩芙持上開偽造證件之影本，並於房屋租賃契約書上
    承租人欄位偽造「張儷瑜」之署名，被告則在該契約書承租
    人欄蓋用上開「張儷瑜」之印章，足生損害於張儷瑜等人而
    涉有與劉佩芙共犯刑法第216 條、第212 條之行使變造特種
    文書、第216 條、第210 條行使偽造私文書、第217 條之偽
    造印章等罪嫌，有臺灣桃園地方法院檢察署檢察官98年度偵
    字第22056 號起訴書在卷可稽，並未及於失火燒燬現供人使
    用之住宅、竊盜未遂及毀棄損壞等罪嫌，而依卷附相關資料
    ，關於被告經起訴之偽造文書犯行，業經被告坦稱有開車搭
    載劉學銘及劉佩芙前往租屋、劉佩芙為其所邀等語，復經證
    人即同案被告劉佩芙指證歷歷，且有冒用他人名義偽簽之租
    約、變造之身分證等影本在卷可憑，已有相關積極事證可佐
    ，縱未羈押被告並予禁見之強制處分，就證明其所涉罪嫌之
    上開各項證據，尚難謂有礙審判程序進行之情形，原審率予
    羈押，是否符合比例原則，不無疑問。（四）再查，被告於
    原審係就同案被告藍信巖部分具結為證時，言及永立油品公
    司登記及實際之負責人均為吳崇賢，伊並非負責人，藍信巖
    係經伊介紹進入該公司，由吳崇賢決定僱用，亦由吳崇賢發
    薪水等語（見原審100 年4 月7 日審判筆錄），則吳崇賢可
    能涉案者，為藍信巖所涉之失火燒燬現供人使用之住宅、竊
    盜未遂及毀棄損壞等罪嫌，被告於此部分起訴事實之身分並
    非被告，而係證人，自不得以此理由對之執行羈押。另就被
    告被訴偽造文書罪嫌部分，參以證人劉佩芙所證隨被告前往
    租屋當時之過程，及被告所稱：伊因與劉學銘為多年好友，
    因劉學銘欲租屋，即邀同劉佩芙並開車搭載其等前往等語，
    均無吳崇賢或蔡靜目睹、知情或參與此部分事實之陳述，自
    難僅因被告否認其事，即臆測其有勾串吳崇賢或蔡靜之虞；
    況吳崇賢或蔡靜2 人是否為偽造文書之共犯，未見起訴事實
    有所敘及，亦未經公訴人為相關之補充，被告既未與彼2 人
    具有共犯關係，如何與之有勾串之虞，亦未見原審予以說明
    。綜上各節，並揆之前開見解，原審之羈押裁定尚有可議之
    處，自屬無可維持，應由本院將原裁定撤銷，並發回原審法
    院更為妥適之裁定，以期詳實適法，並昭折服。
五、據上論斷，應依刑事訴訟法第413 條前段，裁定如主文。
中    華    民    國   100    年    5     月    11    日
                  刑事第十九庭審判長法  官  鄧振球
                                    法  官  潘翠雪
                                    法  官  彭幸鳴
以上正本證明與原本無異。
不得再抗告。
                                    書記官  陳靜姿
中    華    民    國   100    年    5     月    11    日